【裁判字號】    94,訴,466
【裁判日期】    950113
【裁判案由】    分割共有物
【裁判全文】
臺灣基隆地方法院民事判決               94年度訴字第466號
原      告  甲○○
被      告  乙○○
上列當事人間分割共有物事件，本院於94年1月6日言詞辯論終結
，判決如下：
    主  文
兩造所共有坐落基隆市○○區○○段五○六地號土號、面積二千
零六十五平方公尺、權利範圍二○六五○○分之二三六二土地應
予以變價分割，所得價金，按兩造應有部分二分之一比例分配之
。
兩造所共有坐落基隆市○○區○○段一○九四建號建物，即門牌
號碼基隆市○○區○○街一之二十四號七樓房屋應予以變價分割
，所得價金，按兩造應有部分二分之一比例分配之。
訴訟費用由被告負擔。
    事實及理由
一、原告起訴主張：坐落基隆市○○區○○段506地號（面積
    2,065平方公尺、權利範圍206500分之2362）之土地及其上
    基隆市○○區○○街1094建號（即門牌號碼基隆市○○區○
    ○街1之24號7樓）之建物，為兩造分別共有，應有部分均各
    為二分之一。前開不動產雖無不能因物之使用目的或契約約
    定不能分割之情形，惟因被告多次提起刑事訴訟致兩造間不
    能協議，且系爭建物僅有單獨出入門戶，無法以原物分割方
    式為之，為此依法請求依變價分配分割共有物。並聲明如主
    文第一、二項所示。
二、被告則同意變價分割，並稱現已尋覓買主。
三、得心證之理由：
（一）按各共有人，得隨時請求分割共有物。但因物之使用目的
      不能分割或契約訂有不分割之期限者，不在此限，民法第
      823條第1項定有明文。本件系爭土地及建物為兩造分別共
      有，所有權應有部分均各為二分之一，且上開土地、房屋
      並無因物之使用目的不能分割或契約訂有不分割期限之情
      形，此為被告所不爭執，則原告依首揭規定，請求裁判上
      分割上開共有物，本院自應准許。
（二）次按分割之方法，不能協議決定者，法院得因任何共有人
      之聲請，命為以原物分配於各共有人；變賣共有物，以價
      金分配於各共有人。民法第824條第2、3項定有明文。分割
      共有物究以原物分割或變價分割為適當，法院應斟酌當事
      人意願、共有物之使用情形、經濟效用及全體共有人之利
      益等情形而為適當之分割，不受共有人所主張分割方法之
      拘束，最高法院88年度台上字第600號判決要旨參照。是
      依上開說明，法院裁判分割共有物時，自應斟酌當事人之
      意願、共有物使用之情形等情形，而決定裁判分割之方式
      。經查，本件原告主張應將兩造共有之系爭土地及建物，
      予以變價分割，將其所價金，按兩造應有部分二分之一之
      比例分配之，而被告就原告之主張予以認諾。本院斟酌兩
      造之意願，以及系爭建物僅有單獨出入之門戶、兩造間時
      生勃谿，應無法為共同使用等情，故本院認為以變價分割
      為適當，並將價金平均分配。
（三）從而，原告依據共有關係請求分割共有物，為有理由，應
      予准許，並酌定其分割方式如主文第一、二項所示。
（四）訴訟費用負擔之依據：民事訴訟法第78條。
中    華    民    國    95    年    1     月    13    日
                  臺灣基隆地方法院民事庭
                          法  官  王翠芬
以上正本係照原本作成。
對於本件判決如有不服，應於收受送達後20日內向本院提出上訴
書狀，敘述上訴之理由，上訴於臺灣高等法院，並按他造當事人
之人數附具繕本。
中    華    民    國    95    年    1     月    13    日
                          書記官  修丕龍


司法院資訊處製作；財團法人民間司法改革基金會備份。
